【裁判字號】    89,訴,401
【裁判日期】    901130
【裁判案由】    偽造有價證券
【裁判全文】
臺灣屏東地方法院刑事判決                          八十九年度訴字第四一號
    公  訴  人  臺灣屏東地方法院檢察署檢察官
    被      告  黃秀娟
              原名：乙○○○.
    選任辯護人  王炯棻
右列被告因偽造有價證券案件，經檢察官提起公訴（八十四年度偵續字第十三號、八
十九年度偵緝字第二八號），本院判決如左：
    主  文
黃秀娟無罪。
    理  由
一、公訴意旨略以：被告黃秀娟（原名：乙○○○）於民國八十一年四月上旬，在屏
    東縣東港鎮地區，向告訴人甲○○商借新臺幣（下同）五十萬元，經告訴人甲○
    ○同意之後，由告訴人甲○○交付印章予被告黃秀娟，並授權被告黃秀娟簽發五
    十萬元之本票，詎被告黃秀娟竟意圖供行使之用，於八十一年四月十七日，偽造
    告訴人甲○○名義簽發之發票日：八十一年四月十七日，票號：一六六八九六號
    ，面額為一百萬元之本票一張，交付案外人曾蔡金梅據以行使，嗣曾蔡金梅向臺
    灣屏東地方法院聲請裁定給付票款後，告訴人甲○○始悉上情，因認被告黃秀娟
    涉犯刑法偽造有價證券罪嫌。
二、訊據被告黃秀娟堅詞否認有前揭公訴意旨所指犯罪事實，並以：上開本票金額係
    經告訴人甲○○同意，於八十一年四月十七日簽發，當日上午九時四十分許，告
    訴人甲○○抵達被告黃秀娟住處，並與被告黃秀娟連袂前往代書陳石金處辦理貸
    款事宜，嗣於是日上午十時許抵達該處，由被告黃秀娟進入洽辦，惟因告訴人甲
    ○○前妻朱美貞住址不符，須再補戶籍謄本，乃告訴人甲○○於同日中午十一時
    三十分許駕車至屏東縣高樹鄉戶政事務所申請朱美貞之戶籍謄本，旋於同日下午
    三時十分許，將謄本送至陳石金處，辦妥貸款手續，並取得一百萬元；同日下午
    並由被告黃秀娟陪同告訴人甲○○至屏東市○○路四四０號九洲汽車商行，交付
    告訴人甲○○所購買賓士汽車，是一百萬元乃告訴人甲○○委託被告黃秀娟向人
    借貸；告訴人甲○○前為否認其曾與被告黃秀娟共同前往辦理抵押權設定事宜，
    於偵查中原故意隱瞞當日為屏東縣公教人員運動會，其服務之學校停課之事實，
    謊稱因在校上課故未曾陪同被告黃秀娟他往云云，嗣經被告黃秀娟揭穿其說，始
    又改口；蓋以當日為辦理上開手續，曾一度請補謄本，若非告訴人甲○○親自為
    之，實無在當日數小時內完成之理等語置辯。
三、按犯罪事實應依證據認定之，無證據不得推定其犯罪事實，刑事訴訟法第一百五
    十四條，定有明文。不能證明被告犯罪或其行為不罰者，應諭知無罪之判決，同
    法第三百零一條第一項，復已明定。次按，告訴人之告訴，係以使被告受刑事訴
    追為目的，是其陳述是否與事實相符，仍應調查其他證據以資審認；認定不利於
    被告之事實，須依積極證據，苟積極證據不足為不利被告之認定時，即應為有利
    於被告之認定，更不必有何有利之證據，最高法院五十二年臺上字第一三００號
    、三十年上字第八一六號，著有判例。又刑事訴訟法上所謂認定犯罪事實之證據
    ，係指足以認定被告確有犯罪行為之積極證據而言，如未能發現相當證據或證據
    不足以證明，自不能以推測或擬制之方法，以為裁判基礎，此觀最高法院二十九
    年上字第三一○五號、四十年台上字第八六號判例意旨自明。
四、本件公訴意旨認被告黃秀娟涉犯前揭犯行，係以：(一)告訴人甲○○指訴以：伊僅
    同意借款五十萬元予乙○○○等語；(二)告訴人甲○○、被告黃秀娟二人經法務部
    調查局測謊結果：對於被告黃秀娟稱－其未私自簽署繫爭金額之本票，係與甲○
    ○談妥後簽署等語，經測試呈情緒波動之反應，應係說謊；告訴人甲○○稱－係
    黃秀娟私自簽署繫爭金額之本票，黃秀娟未曾與其談妥繫爭金額後簽署等語，經
    測試無情緒波動之反應，應未說謊等情為其論據。惟查：
  (一)被告黃秀娟曾以告訴人甲○○名義，並以告訴人甲○○所有土地向曾蔡金梅借款
    ，並交付面額一百萬元本票乙紙，待二人談妥貸款事宜後，委託代書陳石金代辦
    手續，當日並未看到告訴人甲○○，猶曾向被告黃秀娟表示有甲○○簽名較妥乙
    節，固經證人曾蔡金梅、陳石金等人於偵查中陳述綦詳（詳八十三年度偵字第二
    一七六號卷第十二頁、第五十八頁、八十三年度偵續字第三一號第十三頁訊問筆
    錄）。然前揭時日被告黃秀娟與債權人曾蔡金梅之公公一同進入事務所，委託代
    書辦理手續時，因證件中缺少一份告訴人甲○○前妻朱美貞之謄本，被告黃秀娟
    因此曾暫時離開，至同日下午三、四時即將謄本補過來乙節，既已經陳石金陳明
    在卷（詳八十三年度偵續字第三一號卷第二十一頁），核與被告黃秀娟所辯相符
    ，堪信為真。
  (二)告訴人甲○○前於偵查中原指稱，伊於前揭時日尚在校上課，斷無陪同被告黃秀
    娟同往之可能云云，惟依偵查卷附屏東縣高泰國中八十三年九月十二日人字第二
    八一七號函意旨，八十一年四月十七日係屏東縣公教員工運動大會，學生停課一
    天（詳八十三年度偵續字第三一號卷第二十五頁），足見告訴人甲○○先前之說
    詞，顯與事實不符，嗣告訴人甲○○雖以時間太久不復記憶云云置辯，然依卷附
    屏東縣高樹鄉戶政事務所謄本申請書所載，告訴人甲○○至該事務所申請謄本之
    時間，確為八十一年四月十七日（詳八十三年度偵續字第三一號卷第二十七頁）
    。衡情，依一般於學校服務人士之作息，既以上課為常態，對偶有運動會等額外
    活動之印象自有異於平常上課日，而除從事特殊專業工作外，一般人猶少有機會
    赴戶政事務所申請謄本，則今告訴人甲○○係於學校因運動會而停課之日，赴戶
    政事務所申請謄本乙事，依常理應不至於全無印象，況申請該謄本之目的乃涉及
    鉅額借款所需，是告訴人甲○○前後所言，顯有可議。
  (三)依證人即九洲汽車負責人丙○○於偵查中證稱：伊認識告訴人甲○○，在買車前
    二天，王某帶了一個女的前來，約在下午三時至五時間，伊曾以是否已經下班等
    語寒喧，伊同意以六十萬元將車賣他，伊幫他貸款二十萬元，車是告訴人甲○○
    買的，隔幾天告訴人甲○○拿證件來，但不是甲○○的，再過幾個月，那個女的
    又來，表示她父親常接罰單，要求變更名字等語（詳八十三年度偵續字第三一號
    卷第二十一頁），其情節與被告黃秀娟所辯：告訴人甲○○於購車後，以伊父親
    名義過戶，及當天係在下午三時二十分許與告訴人共同前往九洲汽車商行等情相
    符，堪認被告黃秀娟此部分所辯屬實。
  (四)蓋以本件告訴人甲○○與被告黃秀娟二人之爭執，在於告訴人授權被告簽發上揭
    本票之額度究為五十萬或一百萬，惟此事實既屬雙方私下之約定，原非他人所能
    得悉，而本件告訴人甲○○固執詞指訴被告黃秀娟違背雙方約定數額簽發其本票
    ，今姑不論本件除告訴人甲○○之指訴外，並無其他事證足資肯認被告黃秀娟所
    為確已逾越雙方之約定，縱令告訴人指訴之內容，要已存有諸多疑點如上，揆諸
    前引法條及判例意旨，本院自難僅依告訴人尚有瑕疵之指訴，率爾認定被告黃秀
    娟確有公訴意旨指訴之犯行，此外，復查無其他積極事證足認被告黃秀娟尚涉有
    其他犯罪事實，自應認為不能證明被告犯罪，應為被告無罪之諭知。
據上論斷，應依刑事訴訟法第三百零一條第一項，判決如主文。
本案經檢察官張啟聰到庭執行職務
中      華      民      國    九  十    年    十  一    月    三  十    日
                                      臺灣屏東地方法院刑事第二庭
                  審判長法  官  吳永宋
                                                法  官  李淑惠
                                                法  官  陳松檀
右正本證明與原本無異。
對於本判決如有不服應於收受送達後十日內向本院提出上訴書狀上訴於臺灣高等法院
高雄分院並按他造當事人之人數附具繕本。
                                                書記官  張福山
中      華      民      國    九  十    年    十  一    月    三十      日


司法院資訊處製作；財團法人民間司法改革基金會備份。
